【裁判字號】    90,易,982
【裁判日期】    900914
【裁判案由】    傷害
【裁判全文】
臺灣桃園地方法院刑事判決                            九十年度易字第九八二號
    公  訴  人  臺灣桃園地方法院檢察署檢察官
    被      告  丁○○原名劉.
                          設桃.
                丙○○○
右列被告因傷害案件，經檢察官提起公訴（八十九年度偵字第九八００號），本院判
決如左：
    主      文
丁○○、丙○○○均無罪。
    理      由
一、公訴意旨略以：被告丙○○○與告訴人甲○○間有財務糾紛，丙○○○與其友人
    即被告丁○○於八十九年六月七日上午九時五十分許，共同前往桃園縣桃園市○○路八十號，甲○○任教之「青溪國民小學」三年十班教室內，與甲○○商討解
    決債務問題未果，雙方互有爭執，並發生口角，引發丙○○○、丁○○二人對甲○○不滿，憤而基於共同傷害之犯意連絡及行為分擔，丙○○○以手拉扯甲○○
    之頭、以口咬甲○○之右手臂，丁○○則以拳頭毆擊甲○○頭部、以腳踢甲○○
    之腹部，二人聯手毆擊甲○○，致甲○○受有右前臂咬傷及鈍挫傷等傷害，因認
    被告二人均涉有刑法第二百七十七條第一項之傷害罪嫌云云。
二、按犯罪事實應依證據認定之，無證據不得推定其犯罪事實，又不能證明被告犯罪
    者，應諭知無罪判決，刑事訴訟法第一百五十四條、第三百零一條第一項分別定
    有明文。訊據被告二人均堅詞否認右述犯行，丙○○○辯稱於前開時、地經協調
    後，其要求告訴人甲○○開立本票一紙供收執為憑，詎告訴人竟趁其拿取本票不
    備之際，持防身用之噴霧器朝其臉上噴霧，其猝遭攻擊為免再受傷害，急欲搶下
    該只噴霧器，惟告訴人堅不放手，不得已，遂以口咬告訴人之手臂，其純係為防
    衛己身安全始出此下策等語。丁○○則辯稱當時其僅趨前拉開告訴人與被告丙○○○二人，並未毆打告訴人等語。
三、經查，被告丙○○○辯稱告訴人趁其拿取本票不備之際，先持防身用之噴霧器朝
    其臉上噴霧，嗣渠二人始生拉扯等情，核與被告丁○○於警訊供述之情節相符，
    復佐以事後告訴人前去醫院就診時，僅主述雙側上肢多處疼痛，經診斷結果，外
    傷係分佈於右前臂，右前臂並有明顯咬痕，餘者衹左肘有皮下瘀血等情，有敏盛
    綜合醫院診斷證明書影本一紙、該院九十敏法字第０六０三號及０七０五號函文
    各一紙在卷可憑，準此，足徵告訴人僅其手部遭致外力攻擊而不及於身體其他各
    部。雖告訴人指陳被告丁○○曾拳毆其頭部，腳踢其腹部，若然，則此各部所受
    之傷害尤重，因之，於就診之際自應詳述此情並由醫師為之慎檢細驗，俾免留有
    不意且重大之後遺症，惟其未為此舉，反而捨本逐末，僅向醫師主述「雙側上肢
    多處疼痛」，其故安在？若非其頭、腹等部根本未曾受毆，何現此情？由此，是
    見告訴人此部分所指違實，不足採信。據上，倘當時告訴人係受被告二人聯手毆
    打，則不論係俯背夾擊抑或併肩正面攻堅，在合二人之力一番強擊猛攻之下，縱
    令告訴人曾出手抵抗，雙手顯難敵四拳，告訴人自應鼻青臉腫、遍體麟傷，殊無
    僅於手部受傷而身體其餘各處猶完好如初之可能，由是可見當時對方攻擊之點僅
    專注置重在手部，並不及於其他，職是，設被告係意在傷害痛毆告訴人，即應擇
    告訴人難以設防之身體部位予以毆打，要無捨易由難，獨獨針對具有反擊力之雙
  手為之之理，衡此，則除當時告訴人之雙手對被告係極具侵害性且已產生現時之
    危險，為謀抵抗故而朝該處加以反擊此情外，實已尋無別由，再參酌告訴人於警
    訊亦陳明當時其有取出防身噴霧器朝被告噴霧之情，稽此各端，至徵被告丙○○○辯稱係告訴人先持防身用之噴霧器朝其臉上噴霧，其猝遭攻擊，為免再受傷害
    ，急欲搶下該只噴霧器，惟告訴人堅不放手，不得已，遂以口咬告訴人之手臂等
    語屬實，胥值採信。至告訴人雖指稱係被告二人先出手對之毆打後其始取出防身
    噴霧器云云，第查，告訴人係自皮包內取出該只防身用噴霧器之情，此據告訴人
    於警訊述明，顯非物不離手，唾手可得而能隨手持用，是以倘係先受被告二人圍
    毆，則在渠二人強毆追擊之下，告訴人抱頭鼠竄，倉皇覓處避逃，已嫌未及，何
    有猶得闢隙尋空以打開皮包適時取出噴霧器之餘地？抑且，被告二人豈有坐視任
    令告訴人得此良機之可能？不寧唯是，事後告訴人離開教室前往該校校門口警衛
    室暨被告二人隨後而至時，「三人與平常狀走過來，都無奔跑追逐」之情，此據
    證人即該校警衛戊○○於本院調查時結證甚明（見本院九十年七月三日訊問筆錄
    ），核與告訴人具狀指稱受毆後「我唯一的辦法是大聲呼喊救命、搶劫，被告二
    人才放手，我立刻往下跑求救，到警衛室再度打一一０求救，被告跟至校門被警
    衛趕出去」云云，告訴人理應跌步踉蹌，拔腿狂奔，神色慌張，一副驚魂未定貌
    ，且被告二人係快步緊追之情，迥然未合，抑有進者，被告若果係受被告二人圍
    毆並遭拉扯頭髮，自應衣衫不整，頭髮凌亂而狀至狼狽，然證人即據報前去該校
    處理之警員乙○○於本院審理時結證稱：（告訴人）並沒有披頭散髮之樣，衣服
    還算整齊，未見被拉扯之樣等語，毋寧怪哉？是以綜此違常悖理之各項情事，足
    徵告訴人之指訴明顯不實，非可採信。查既係告訴人先持防身用噴霧器朝被告丙○○○之臉上噴霧，自屬對葉女施加侵害，因之，葉女猝受攻擊為免再受傷害，
    急欲搶下該只噴霧器始進而反擊告訴人，此核屬對於現時不法侵害所為之防衛行
    為，即便被告丁○○見狀旋伸出援手，亦無不然，再者，被告僅攻擊告訴人之手
    部而不及於其他，顯未逾越為搶下該只噴霧器以防衛己身安全之必要程度，從而
    被告二人所為自屬正當防衛之行為，縱然告訴人因此受有傷害，亦要難對被告二
    人課以傷害之責，依法自應為無罪之諭知。
據上論斷，應依刑事訴訟法第三百零一條第一項，判決如主文。
本案經檢察官羅秀蓮到庭執行職務。
中      華      民      國    九十      年      九      月     十四     日
                              臺灣桃園地方法院刑事第三庭
                                  法  官  蔡榮澤
如不服本判決，應於送達後十日內，向本院提出上訴狀。


司法院資訊處製作；財團法人民間司法改革基金會備份。
